【裁判字號】    90,簡,5
【裁判日期】    900330
【裁判案由】    營業稅
【裁判全文】
臺中高等行政法院判決                                    九十年度簡字第五號
                                         （原案號八十九年度訴字第三七三號）
    原      告  斗煥和昌加油站有限公司
    代  表  人  甲○○
    代  表  人  乙○○
    訴訟代理人  丙○○
                丁○○
右當事人間因營業稅事件，原告不服財政部中華民國八十九年八月二十五日台財訴第
0000000000號訴願決定，提起行政訴訟，本院判決如左︰
    主  文
原告之訴駁回。
訴訟費用由原告負擔。
    事  實
一、事實概要：緣原告將領用之民國八十八年十一月至十二月統一發票字軌號碼：Ｘ
    Ｚ00000000號至ＸＺ00000000號計三、七五○張，轉供斗煥和
    昌加油站有限公司武雄分公司使用，案經被告查獲，乃依營業稅法第四十七條第
    二款規定裁處罰鍰新台幣（下同）九、○○○元。原告不服，申請復查，未獲變
    更，乃提起訴願，亦遭訴願決定駁回，遂向本院提起行政訴訟。
二、兩造聲明：
    (一)原告聲明求為判決：訴願決定及原處分均撤銷。
    (二)被告聲明求為判決：駁回原告之訴。
三、兩造之陳述：
    (一)原告主張之理由：
      1.財政部八十六年十二月三十一日台財稅第八六一九二三六八七號函釋稱「營
        業稅法第四十七條第二款規定：將統一發票轉供他人使用者。其中他人應包
        括總公司、直屬門市部及設置於其他縣市等分公司間對調使用範圍。」未見
        刊登財政部公報，且揆諸所得稅法施行細則第十六條第二項規定「本法第十
        四條第一項第五類第四款所稱他人，指本人、配偶及直系親屬以外之個人或
        法人。」用以闡明本法他人之意義，惟新制營業稅法修正公布於七十四年十
        一月十五日，相關之施行細則並未見有類似闡述，卻遲至八十六年底以一紙
        行政命令述明，與中央法規標準法第五條關於人民之權利、義務者應以法律
        定之規定有違，應明屬無效。
      2.原處分以原告本公司與分公司間關係為他人，有違經濟部五七、一、一○商
        ○○九四五號函釋「查公司為依公司法組織、登記、成立之社團法人，依民
        法第二十六條規定除專屬於自然人之權利義務外，於法令限制內有享受權利
        負擔義務之能力。分公司為本公司之分支機構，本身並不具有獨立人格，不
        能為權利義務主體。」之規定，爰懇請撤銷訴願決定及原處分。
    (二)被告答辯之理由：
      本件原告將領用之八十八年十一月至十二月統一發票字軌號碼：ＸＺ0000
      0000號至ＸＺ00000000號計三、七五○張，轉供斗煥和昌加油站
      有限公司武雄分公司使用，案經被告取具承諾書附案，違章事實明確，被告依
      營業稅法第四十七條第二款規定裁處罰鍰九、○○○元，洵屬適法。原告主張
      ：「一、財政部八十六年十二月三十一日台財稅第八六一九三三六八七號函釋
      ，營業稅法第四十七條第二款規定：將統一發票轉供他人使用者。其中他人應
      包括總公司、直屬門市部及設置於其他縣市等分公司間對調使用範圍。」未見
      刊登財政部公報，且揆諸所得稅法施行細則第十六條第二項規定「本法第十四
      條第一項第五類第四款所稱他人，指本人、配偶及直系親屬以外之個人或法人
      。」用以闡明本法他人之意義，惟新制營業稅法修正公布於七十四年十一月十
      五日，相關之施行細則並未見有類似闡述，卻遲至八十六年底以一紙行政命令
      述明，與中央法規標準法第五條關於人民之權利、義務者應以法律定之規定有
      違，應明屬無效。二、原處分以原告本公司與分公司間關係為他人，有違經濟
      部五十七年一月十日商字第○○九四五號函釋「查公司為依公司法組織、登記
      、成立之社團法人，依民法第二十六條規定除專屬於自然人之權利義務外，於
      法令限制內有享受權利負擔義務之能力。分公司為本公司之分支機構，本身並
      不具有獨立人格，不能為權利義務主體。」之規定云云，資為辯解。惟按稅捐
      稽徵法第一條之一規定：「財政部依本法或稅法所發布之解釋函令，對於據以
      申請之案件發生效力。」是本件被告依據財政部八十五年九月十八日台財稅第
      八五一九一七三七三號函釋略以：「依營業稅法第二十八條及第三十八條第一
      項規定，營業人之總機構及其他固定營業場所，應分別向主管稽徵機關申請營
      業登記及報繳營業稅，故其分支機構可視為獨立之營業主體。是以，總機構及
      其分支機構如涉有違章情事，應以其實際發生違章行為之總機構或分支機構為
      違章主體，由各該主管稽徵機關辦理。」復按財政部八十六年十二月三十一日
      台財稅第八六一九三三六八七號函釋意旨，營業稅法第四十七條第二款規定之
      「他人」應包括總公司、分公司，換言之，同一公司之分支機構間，將申購之
      統一發票互調使用，應依營業稅法第四十七條第二款規定裁處罰。是本件被告
      按首揭規定對原告裁處罰鍰，並無不合。綜上論結，本件原告起訴為無理由，
      請駁回原告之訴，以維稅政。
    理  由
一、按「納稅義務人，有左列情形之一者，除通知限期改正或補辦外，處一千元以上
    一萬元以下罰鍰；逾期仍未改正或補辦者，得連續處罰，並得停止其營業：一、
    ．．．二、將統一發票轉供他人使用者。」為營業稅法第四十七條第二款所明定
    。次按「依營業稅法第二十八條及第三十八條第一項規定，營業人之總機構及其
    他固定營業場所，應分別向主管稽徵機關申請營業登記及報繳營業稅，故其分支
    機構可視為獨立之營業主體。」復經財政部八十五年九月十八日台財稅第八五一
    九一七三七三號函釋在案。
二、本件原告將領用之八十八年十一月至十二月三聯式收銀機統一發票字軌號碼：Ｘ
    Ｚ00000000號至ＸＺ00000000號計三、七五○張，轉供斗煥和
    昌加油站有限公司武雄分公司使用，案經被告查獲，有統一發票請購單及原告出
    具之承諾書附卷可稽，違章事實明確，洵堪認定，被告乃依營業稅法第四十七條
    第二款規定，裁處罰鍰新台幣九、○○○元。原告不服，主張依經濟部五十七年
    一月十日商字第○○九四五號函「查公司為依照公司法組織、登記、成立之社團
    法人，依民法第二十六條規定除專屬於自然人之權利義務外，於法令限制內有享
    受權利負擔義務之能力。分公司為本公司之分支機構，本身並不具獨立人格，不
    能為權利義務主體。」之釋示，原告總公司與分公司間並非他人關係，自不能以
    財政部八十六年十二月三十一日台財稅第八六一九二三六八七號函釋稱「營業稅
    法第四十七條第二款規定：將統一發票轉供他人使用者。其中他人應包括總公司
    、直屬門市部及設置於其他縣市等分公司間對調使用範圍。」之一紙行政命令而
    加以處罰云云。經查本件原告係將申購之統一發票交予斗煥和昌加油站有限公司
    武雄分公司使用，該分公司雖為受原告管轄之分支機構，惟按營業稅之納稅義務
    人，依營業稅法第二條之規定，應為銷售貨物或勞務之營業人、進口貨物之收貨
    人或持有人、同條第三款所規定之買受人或代理人，顯不以民法上所規定為權利
    義務主體之自然人或法人為限，此觀該條之規定自明，因此除自然人或法人外，
    獨資、合夥或分公司、分支機構等，符合該條規定者，均得為獨立之營業主體，
    而為營業稅法上之納稅義務人。次按「依營業稅法第二十八條及第三十八條第一
    項規定，營業人之總機構及其他固定營業場所，應分別向主管稽徵機關申請營業
    登記及報繳營業稅，故其分支機構可視為獨立之營業主體。」復經財政部八十五
    年九月十八日台財稅第八五一九一七三七三號函釋在案。是分公司雖為本公司之
    分支機構，本身並不具有獨立人格，固非獨立之權利義務主體，但仍得為獨立之
    營業主體及為營業稅法上之納稅義務人。故原告為總公司除得以其名義申領統一
    發票外，其武雄分公司亦得自行申領統一發票，在營業稅法上，原告與武雄分公
    司即為個別獨立之納稅義務人，原告將其領用之前述統一發票轉供分公司使用，
    自係營業稅法第四十七條第二款所規定之轉供「他人」使用之情形。原告上開主
    張，自不足採。被告處以九千元罰鍰，核無違誤，訴願決定予以維持，亦無不合
    ，原告起訴意旨，為無理由，應予駁回，並不經言詞辯論為之。原告其餘之主張
    ，對於本件判決之結果不生影響，爰不一一論究，併此敘明。
三、據上論結，本件原告之訴為無理由，依行政訴訟法第二百三十三條第一項、第二
    百三十六條、第一百九十五條第一項後段、第九十八條第三項前段，判決如主文
    。
中      華      民      國     九十     年      三      月     三十     日
                            臺中高等行政法院第 二 庭
                                         法  官   林 秋 華
右正本證明與原本無異。
如不服本判決應於送達後二十日內，以本訴訟事件所涉及之法律見解具有原則性者，
始得向本院提出上訴狀並表明上訴理由，經最高行政法院許可，否則不得上訴；如於
本判決公告後送達前提起上訴者，應於判決送達後二十日內補提上訴理由書（須附繕
本）。並應繳納雙掛號郵票十份（每份三十四元）。
中      華      民      國     九十     年       三     月     三十     日
                                     法院書記官   杜 秀 君


司法院資訊處製作；財團法人民間司法改革基金會備份。
